【裁判字號】    89,上易,2908
【裁判日期】    900913
【裁判案由】    竊盜
【裁判全文】
臺灣高等法院臺中分院刑事判決                  八十九年度上易字第二九八號
    上  訴  人
    即  被  告  辛○○
    選任辯護人  黃翎芳
右上訴人因竊盜案件，不服臺灣南投地方法院八十九年度易字第三○五號中華民國八
十九年十一月七日第一審判決（起訴案號：臺灣南投地方法院檢察署八十九年度偵字
第一五二八號），提起上訴，本院判決如左：
      主  文
上訴駁回。
      事  實
一、辛○○前於民國（下同）八十四年間因違反麻醉藥品管理條例案件，經臺灣雲林
    地方法院以八十四年度易字第四八六號判處有期徒刑五月，於同年十月二十日確
    定，並於同年十一月十六日易科罰金執行完畢；詎其猶不知悔改，明知南投縣竹
    山鎮○○○段位於良雲砂石行附近濁水溪旁河川公地行水區內之砂石係屬國有，
    竟未經向主管機關南投縣政府申請土石採取許可，即擅自於八十五年十一月二十
    三日，向乙○○（業經本院於八十九年二月一日以八十七年度上訴字第六五三號
    判決處有期徒刑七月，緩刑四年確定）表示欲租用其所有之挖土機一台，在上開
    地點挖取砂石，並旋與乙○○、丙○○（業經本院於八十九年二月一日以八十七
    年度上訴字第六五三號判決處有期徒刑六月，緩刑四年確定）共同基於意圖為自
    己不法所有之概括犯意，自同年十一月二十六日起，由辛○○以每小時新台幣（
    下同）一千二百元至一千四百元不等之租金，向乙○○租用挖土機後，由乙○○
    指派挖土機司機丙○○，以每日一千五百元之日薪僱用其前往上述河川公地，依
    辛○○之指揮在現場挖採砂石，並委由不詳姓名、年籍之卡車司機而結夥三人以
    上，將其等盜採之砂石載運至濁水溪附近道路等不詳地點放置；至同月廿八日上
    午，因丙○○所駕駛之挖土機發生故障，乙○○乃於同日下午另以一小時一千二
    百元之日薪，指派與之亦有竊取砂石犯意聯絡之甲○○（業經本院於八十九年二
    月一日以八十七年度上訴字第六五三號判決處有期徒刑六月，緩刑四年確定），
    駕駛甲○○所有之挖土機一台，前往聽從辛○○之指示盜採砂石（乙○○均未前
    往盜採砂石現場），辛○○並於同日下午另行透過石友砂石行不知情之己○○派
    遣在該砂石場擔任司機之戊○○（業經本院於八十九年二月一日以八十七年度上
    訴字第六五三號判決處有期徒刑六月確定），駕駛石友砂石行所有之無牌照砂石
    車，前往載運所盜採之砂石前往位於雲林縣莿桐鄉之石友砂石行，至同日晚間十
    時許，被警當場查獲，共計盜採如附圖一所示，面積約二千平方公尺，數量約為
    五千立方公尺之砂石，並扣得乙○○、甲○○所有之挖土機各一輛，石友砂石行
    所有之砂石車一輛。
二、案經南投縣警察局竹山分局報請臺灣南投地方法院檢察署檢察官偵查起訴。
    理      由
一、訊據被告辛○○矢口否認有何於右開時、地竊取砂石之犯行，辯稱：伊係前往上
    址整地，要開路，不是要挖砂石，因其兄與良雲砂石行簽約要在該地開闢道路，
    伊才向乙○○租用挖土機一台至前開地點整地造路，伊並未另外僱用丙○○或其
    他砂石車，僅係以挖土機將地填平，且所挖取之砂石亦均填入路面坑洞中，並無
    載走砂石之竊盜犯行？等語。惟查：本件被告採取砂石之地點，係位於南投縣竹
    山鎮○○○段附近河川公地（如附圖一所示）之行水區內，均不屬南投縣政府所
    核准之砂石場採石區域之範圍，業據證人臺灣省水利局第四工程處工程員朱鈦圭
    於檢察官偵查時證述明確（詳見臺灣南投地方法院檢察署八十五年度偵字第五一
    一七號卷內第五十五頁），苟未經主管機關准許，任何人自不得在上開區域挖取
    砂石；而被告辛○○向乙○○租用挖土機，並經乙○○指派丙○○、甲○○至現
    場擔任挖土機司機，及被告透過石友砂石場派遣戊○○駕駛無牌照之砂石車，在
    附圖一所示地點盜採砂石面積約二千平方公尺，數量約五千立方米等情，業據證
    人乙○○、甲○○、戊○○於原審審理中證述綦詳，且經南投縣政府會同水利局
    第四工程處人員、光波工程顧問公司（即測量單位）人員至現場會勘測量屬實，
    有南投縣政府會勘案件紀錄表、現場圖、現場照片十八張附於八十五年度偵字第
    五一一七號偵查卷內可稽，復有扣案之挖土機二輛可資佐證。被告雖辯稱：伊係
    要造路等語，並互核與共犯乙○○、甲○○、丙○○於警訊中之供詞大致相符；
    然查、就卷附之照片所示，共犯丙○○、甲○○於現場所開挖之地點並無道路
    痕跡，且其挖掘之面積甚大，深度甚深，幾已達於該卡車之高度，其跡象顯示渠
    等並非在開闢道路；且若開闢道路，僅須挖土機將路面整平、壓實即可，並無須
    將路面挖深後，再以砂石車將砂石載走，而本件係由共犯丙○○、甲○○將行水
    區內之地面挖深，並將挖出之砂石先後由戊○○及另不詳姓名、年籍之人以砂石
    車載運至他處一情，亦據共犯戊○○前於警訊中供稱：於今天下午開始載運至雲
    林縣莿桐鄉石友砂石場等語（詳見臺灣南投地方法院檢察署八十五年度偵字第五
    一一七號卷第八頁），及共犯丙○○於警訊供稱：我在該處負責開採砂石給卡車
    運走等語（詳見臺灣南投地方法院檢察署八十五年度偵字第五一一七號卷第五頁
    ），復於本院八十八年六月二十八日八十七年度上訴字第六五三號審理中供稱：
    「（查獲日）只我與甲○○、戊○○在現場，辛○○只是在早上來交待一下即離
    開，辛○○下午有再來指示一次」、「（問：是誰指示如何開挖？）辛○○」、
    「乙○○叫我等去現場聽人指示做事，機械是乙○○的」（詳見臺灣南投地方法
    院檢察署八十九年度他字第一九六號第二十五頁背面）、益見被告所辯僅將砂石
    留於原處填路，並未載走等語，不足採信；、被告辛○○於原審八十六年度訴
    字第二八九號案件調查時到庭證稱：伊與良雲砂石場有說要開路，但僅在洽談中
    、未訂約等語，經核與良雲砂石場之代表人蔡麗華所證稱：良雲砂石場並未委託
    辛○○去現場開路等語（詳見臺灣南投地方法院檢察署八十五年度偵字第五一一
    七號卷第第一○三頁），及本院囑託臺灣雲林地方法院訊問林己○○關於石友砂
    石場有無與良雲砂石場約定購買砂石？一節，林張琴亦證稱：「沒有」等語（詳
    見本院審理卷第一四八頁），已有所矛盾；且被告辛○○前先供稱：伊兄與良雲
    簽約談好才去採砂石等語，嗣又改稱：與良雲砂石場僅在洽談中、尚未訂約云云
    ，其所為前後供述，亦不一致，顯見被告辛○○應無與良雲砂石行簽約造路甚明
    ，且縱使被告確有與良雲砂石行簽約，亦無未經主管機關許可，即擅自將河川行
    水區內之國有砂石載離該地之理。、被告供稱伊開路僅須挖土機，而未租用砂
    石車一節，業經原審傳訊共犯甲○○到庭證稱：伊當日挖取之砂石均係倒在戊○○之砂石車中等語（詳原審審理卷第七十八頁）明確，且參諸共犯丙○○於警訊
    中所述伊挖取之砂石均係倒在卡車上載走一情，亦與被告之供詞，有所違誤，況
    證人甲○○於本院囑託臺灣雲林地方法院訊問時亦證稱：「當時是乙○○打電話
    叫我去的，辛○○也在現場指揮」、「當天是因為乙○○的挖土機壞掉叫我過去
    ‧‧‧，不是石友砂石場派我去的，當天是乙○○直接叫我去的，因之前曾有工
    作配合過」、「有受辛○○指揮‧‧‧當天只有裝戊○○一部車‧‧‧」（詳見
    本院審理卷第一四五頁、第一四六頁），顯見被告所辯，應係事後卸飾之詞，委
    不足採；綜上所述，則被告辛○○租用挖土機、砂石車在良雲砂石行旁之河川公
    地採取砂石，係屬盜採行為無誤，本件罪證明確，應予依法論科。
二、辯護意旨雖以：、證人庚○○已證稱被告辛○○受僱林守田在案發地點開路，
    且石友砂石場等人也有派人到現場開路，因為石友砂石場也有向林守田購買砂石
    。、乙○○於前案均供稱被告辛○○是要租用挖土機至現場開闢道路，而乙○○就甲○○是否為其所僱用、指揮，其供詞前後不一，可能係受石友砂石場老闆
    甲○○之影響。、甲○○於本院前案即八十七年度上訴字第六五三號審理中供
    稱「八十五年十一月二十八日是辛○○於下午至現場指揮開挖砂石」。惟八十八
    年七月二十九日審理時又改稱：「該日才挖了戊○○那輛車‧‧‧因正等辛○○
    前來指揮。」故辛○○有無在八十五年十一月二十八日下午指揮甲○○、戊○○
    開挖砂石，甲○○有說謊。、甲○○八十九年九月一日於原審稱：「辛○○要
    戊○○將砂石倒在往沿線較大的坑洞填補起來」，惟戊○○於八十八年五月本院
    前案審理時供稱：「己○○指揮將所挖砂石倒於坑洞內再抹平」，又於八十八年
    六月二十八日審理時稱：「己○○均用無線電聯絡，叫我聽從現場指揮者之指令
    行事，但我到現場沒看到人」，九十年五月三日本院審理時戊○○亦稱：「我去
    那裡沒有碰到辛○○」、「甲○○是老闆娘的兒子，擔任經理或廠長」據此顯見
    甲○○說謊，謊稱戊○○與伊本人均受僱被告而嫁禍被告。、戊○○係石友砂
    石場派往案發地點，此據戊○○供證無訛，甲○○係石友砂石場董事不可能受僱
    用於乙○○而受辛○○指揮，況甲○○更證稱其又受僱於丙○○，更證稱不認識
    戊○○。而林己○○係甲○○之母親於本院囑託臺灣雲林地方法院訊問所為證述
    ，難免迴護甲○○。本件林守田既已證稱向良雲購砂石且委託被告開闢道路，而
    查獲現場並未見被告辛○○，自無從僅憑甲○○之證述遽令被告辛○○負本件竊
    盜罪責之餘地。惟查：
１、庚○○固於本院審理時證稱：伊與林守田買砂石必須開路等語，惟庚○○同時證
    稱：伊不知石友與林守田有無協議等語（詳見本院審理卷第九十三頁），且證人
    壬○○亦於本院審理時證稱：伊並不知道有關良雲砂石場與林守田買賣情形等語
    （詳見本院審理卷第五十五頁），被告辛○○初即供稱：伊兄與良雲簽約談好才
    去採砂石等語，嗣又改稱：與良雲砂石場僅在洽談中、尚未訂約等語，顯見被告
    辛○○應無與良雲砂石行簽約造路甚明，且縱認庚○○與林守田買砂石必須開路
    ，亦無從認定被告有與良雲砂石行簽約，況縱有上開約定，被告亦不得未經主管
    機關許可，即擅自將河川行水區內之國有砂石載離該地，是尚無從以被告庚○○
    上開供述為有利於被告之認定，合先敘明。
２、甲○○確係乙○○請至案發現場，此據乙○○於本院審理時證稱：「我的挖土機
    壞掉，我叫甲○○補他的缺」等語（詳見本院審理卷第五十一頁）、「是我的怪
    手壞掉，所以我叫他（指甲○○）去」（詳見本院審理卷第七十七頁），核與甲○○前開證稱伊係受僱於乙○○，且前已有配合過等情相符，辯護意旨認甲○○
    係石友砂石場董事不可能受僱用於乙○○等語，即有誤會。
３、戊○○固於本院九十年五月三日本院審理時證稱稱：「我去那裡沒有碰到辛○○
    」，惟戊○○業於警訊時供稱：於今天下午開始載運至雲林縣莿桐鄉石友砂石場
    等語，且於八十九年一月二十五日在本院八十七年度上訴字第六五三號案調查時
    供稱：「我只負責載運砂石」（詳見臺灣南投地方法院檢察署八十九年度他字第
    一九六號卷第四十頁背面）、「（問：你所開的挖土機是誰所有？）石友砂石行
    」（詳見臺灣南投地方法院檢察署八十九年度他字第一九六號卷第三十頁背面）
    「（問：於八十五年十一月二十八日是由誰僱用你至現場工作？）己○○」（詳
    見臺灣南投地方法院檢察署八十九年度他字第一九六號卷第二十六頁），核與丙○○於警訊及本院八十八年六月二十八日八十七年度上訴字第六五三號審理中供
    稱：「（查獲日）只我與甲○○、戊○○在現場，辛○○只是在早上來交待一下
    即離開，辛○○下午有再來指示一次」、「（問：是誰指示如何開挖？）辛○○
    」、「乙○○叫我等去現場聽人指示做事，機械是乙○○的」（詳見臺灣南投地
    方法院檢察署八十九年度他字第一九六號第二十五頁背面），是查獲當時固未見
    辛○○，亦無從否定辛○○有指示挖取砂石載運離開之情事。辯護人意旨認戊○○與本件被告辛○○無共犯關係，亦有誤會。
４、甲○○於本院囑託臺灣雲林地方法院訊問時仍一再證稱：「當時是乙○○打電話
    叫我去的，辛○○也在現場指揮」、「當天是因為乙○○的挖土機壞掉叫我過去
    ‧‧‧，不是石友砂石場派我去的，當天是乙○○直接叫我去的，因之前曾有工
    作配合過」、「有受辛○○指揮‧‧‧當天只有裝戊○○一部車‧‧‧」（詳見
    本院審理卷第一四五頁、第一四六頁），又甲○○於本院前案即八十七年度上訴
    字第六五三號審理中供稱「八十五年十一月二十八日是辛○○於下午至現場指揮
    開挖砂石」、惟於於八十八年七月二十九日審理時證稱：「該日才挖了戊○○那
    輛車‧‧‧因正等辛○○前來指揮。」，然依共犯丙○○前開證稱：「（查獲日
    ）只我與甲○○、戊○○在現場，辛○○只是在早上來交待一下即離開，辛○○
    下午有再來指示一次」、「（問：是誰指示如何開挖？）辛○○」」（詳見臺灣
    南投地方法院檢察署八十九年度他字第一九六號第二十五頁背面），應足證辛○○有於上、午各指示一次至明，甲○○上開證詞，自無從認定係說謊。
５、按縱認林守田證稱向良雲購砂石且委託被告開闢道路，而查獲現場並未見被告辛○○，惟戊○○及丙○○均已證稱確有載運砂石，顯非受辛○○之指揮而開闢道
    路，而廖清河確有至案發現場指示如何開挖，亦據丙○○及甲○○證述明確，自
    無以查獲當時未見辛○○而為有利於辛○○之認定。
三、核被告辛○○所為，係犯刑法第三百二十一條第一項第四款之結夥三人以上竊盜
    罪。被告與乙○○、丙○○、甲○○、戊○○及不詳姓名、年籍之卡車司機間，
    有犯意之聯絡及行為之分擔，均為共同正犯；另共犯乙○○並未在現場參與盜取
    砂石之行為，自不構成結夥三人以上竊盜罪（參見最高法院七十六年台上字第七
    二一○號判例）。又被告前後多次犯行，時間緊接，方法相同，所犯罪名之基本
    構成要件相同，顯係基於概括之犯意反覆為之，為連續犯，應論以加重竊盜一罪
    ，並依法加重其刑。次查，被告辛○○前於八十四年間因違反麻醉藥品管理條例
    案件，經臺灣雲林地方法院以八十四年度易字第四八六號判處有期徒刑五月，於
    同年十月二十日確定，並於同年十一月十六日易科罰金執行完畢，有臺灣高等法
    院全國前案紀錄表及臺灣南投地方法院檢察署刑案查註紀錄表各一份附卷可憑，
    其於前案執行完畢五年內，再犯本件有期徒刑以上之罪，為累犯，應依刑法第四
    十七條之規定，遞予加重其刑；原審判決適用刑事訴訟法第二百九十九條第一項
    前段，刑法第二十八條、第五十六條、第三百二十一條第一項第四款、第四十七
    條、第三十八條第一項第二款之規定，並審酌被告前有犯罪前科（參見上開紀錄
    表），仍不知謹慎自持之素行、係策劃本件竊取砂石犯行之主要人物，情節較重
    、犯罪之手段、所生危害、暨犯後否認犯行之態度等一切情狀，量處有期徒刑八
    月，並認定扣案之挖土機二台，分別為共犯甲○○、乙○○所有，並業經本院以
    八十七年度上訴字第六五三號被告甲○○、乙○○、丙○○、戊○○竊盜案件判
    決宣告沒收在案，有該判決書一份附卷可參，惟上開扣案之物乃被告與其餘共犯
    共同盜取砂石所用之物，自亦應併於本案宣告沒收之；至於共犯戊○○所駕駛之
    無牌照砂石車，係石友砂石行所有，業據其於原審審理時證述在卷，爰不宣告沒
    收，核其認事用法均無違誤，量刑亦稱妥適，應予維持。被告上訴否認犯行指摘
    原審判決不當，如前理由欄一、二所述，顯無理由，應予駁回。
據上論斷，應依刑事訴訟法第三百六十八條，判決如主文。
本案經檢察官丁○○到庭執行職務。
中      華      民      國      九十       年     九      月    十三    日
                                臺灣高等法院臺中分院刑事第三庭
                                      審判長法  官  方  艤  駐
                              法  官  劉  連  星
                                            法  官  胡  忠  文
右正本證明與原本無異。
不得上訴。
如不服本判決應於收受送達後十日內向本院提出上訴書狀，其未敘述上訴之理由者並
得於提起上訴後十日內向本院補提理由書（均須按他造當事人之人數附繕本）。
                                            書記官  粘  銘  環
中      華      民      國      九十       年     九      月    十四    日
引用法條：
刑法第三百二十一條第一項第四款：
犯竊盜罪而有左列情形之一者，處六月以上五年以下有期徒刑：
四、結夥三人以上而犯之者。
                                                                        Ｒ


司法院資訊處製作；財團法人民間司法改革基金會備份。
